【裁判字號】    99,抗,1502
【裁判日期】    991104
【裁判案由】    假處分
【裁判全文】
臺灣高等法院民事裁定                  99年度抗字第1502號
抗  告  人  李詠瀅
上列抗告人因與相對人所羅門股份有限公司間聲請假處分事件，
對於中華民國99年8月11日臺灣臺北地方法院99年度裁全字第245
7號裁定提起抗告，本院裁定如下：
    主      文
抗告駁回。
抗告訴訟費用由抗告人負擔。
    理      由
一、相對人於原法院聲請意旨略以：其於民國（下同）99年4月1
    2日與抗告人就臺中市○○○路○段101號10樓A室房屋（下稱
    系爭房屋）訂立租賃契約，並事先開立金額新臺幣2萬2,500
    元之支票12張交予抗告人收執，供作租金之用，惟嗣後因該
    房屋空間已不敷使用，相對人乃於99年7月12日發函抗告人
    自99年8月15日起終止該租約，從而抗告人自應將未到期如
    原裁定附表所示之支票8張（下稱系爭支票）退還相對人。
    又如任抗告人兌領或處分上開支票，日後恐有難以執行之虞
    ，而有聲請假處分保全之必要，並願供擔保以補釋明之不足
    ，爰聲請命抗告人就系爭支票於本案判決確定前，禁止向付
    款人為付款之提示及轉讓第三人等語。原裁定命相對人在提
    供擔保後，於本案判決確定前，抗告人對於系爭支票不得向
    付款人為付款之提示及轉讓第三人。
二、抗告意旨略以：相對人將系爭房屋裝潢拆除後，並未再新增
    裝潢設施，即於99年7月中發函終止租賃契約，不僅使抗告
    人因適逢「鬼月」而受到難以將系爭房屋再為出租之損害，
    且相對人於簽約時原本同意租期至少2年，抗告人始准允相
    對人重新裝潢，並給予15日之裝潢期間，詎料相對人非但未
    為重新裝潢，且已毀壞系爭房屋地板，自應賠償裝潢及空置
    期間之租金，暨原本裝潢設施拆除之損害；況票據係無因證
    券，原裁定為無理由，應予廢棄云云。
三、按債權人就金錢請求以外之請求，因請求標的之現狀變更，
    有日後不能強制執行，或甚難執行之虞，欲保全強制執行者
    ，得聲請假處分，民事訴訟法第532條定有明文。復按請求
    及假扣押之原因，應釋明之；前項釋明如有不足，而債權人
    陳明願供擔保或法院認為適當者，法院得定相當之擔保，命
    供擔保後為假扣押，民事訴訟法第526條規定甚明。上開規
    定於假處分準用之，民事訴訟法第533條亦有明文。再按假
    扣押制度乃為保全債權人將來之強制執行，並得命其供擔保
    以兼顧債務人權益之保障，所設暫時而迅速之簡易執行程序
    ，是民事訴訟法第523條第1項所稱「有日後不能強制執行或
    甚難執行之虞」之「假扣押之原因」者，本不以債務人浪費
    財產、增加負擔或將其財產為不利益之處分，致達於無資力
    之狀態，或債務人移住遠方、逃匿無蹤或隱匿財產等積極作
    為之情形為限，祇須合於該條項「有日後不能強制執行或甚
    難執行之虞」之條件，即足當之。（最高法院98年度臺抗字
    第746號裁定參照）。
四、經查，相對人主張兩造間就系爭房屋簽有租賃契約，並已給
    付抗告人系爭支票供作租金之用，且於99年8月15日終止上
    開租約後，為恐系爭支票之返還有日後不能強制執行或甚難
    執行之虞，乃願供擔保聲請假處分，業據相對人提出租賃契
    約、相對人公司函文、抗告人存證信函（以上均影本）及系
    爭支票明細及影本等件為證（見原法院卷第3至16頁），足
    認相對人就其聲請假處分之請求已為釋明。又抗告人於99年
    8月9日所發上揭存證信函，陳稱「．．．．該酌予扣除五個
    月租金（含違約及裝潢損失），其餘尚有未到期租金支票，
    在房屋點交無誤後，予以退還．．．．」；且相對人於本院
    陳述意見時表示已於99年8月24日及同年9月9日兩次催告抗
    告人返還系爭支票（見本院卷第40至45頁），而依抗告人仍
    於99年9月20日對原裁定提起抗告觀之，足認其拒絕返還系
    爭支票甚明，按一般社會之通念，支票之功用在於提示而取
    得票款，提示為常態，確有使相對人請求之系爭支票現狀變
    更，有日後不能強制執行或甚難執行之虞，堪認相對人就聲
    請假處分之原因已有相當之釋明。從而原法院據相對人陳明
    願供擔保以補假處分原因釋明之不足，依前揭規定，命供擔
    保後，准為假處分之裁定，核無違誤。抗告意旨指摘原裁定
    不當，求予廢棄，為無理由，應予駁回。至於抗告人其餘所
    辯，均係實體上之爭執，乃屬應待本案解決之問題，非本件
    保全程序所得審究，併予敘明。
五、據上論結，本件抗告為無理由，爰裁定如主文。
中    華    民    國    99    年    11    月    4     日
                  民事第十四庭
                      審判長法  官  林恩山
                            法  官  黃國忠
                            法  官  郭松濤
正本係照原本作成。
不得再抗告。
中    華    民    國    99    年    11    月    4     日
                            書記官  方素珍

司法院資訊處製作；財團法人民間司法改革基金會備份。
